臺灣高等法院刑事判決　　　　　　　　　　　　　　九十三年度上訴字第二二六號
　　上　訴　人　臺灣桃園地方法院檢察署檢察官
　　被　　　告　乙○○
　　輔　佐　人　丙○○
右上訴人因被告違反自來水法案件，不服臺灣桃園地方法院九十二年度訴字第九九七
號，中華民國九十二年十一月十九日第一審判決（起訴案號：臺灣桃園地方法院檢察
署九十一年度偵字第一五一三一號），提起上訴，本院判決如左：
    主  文
上訴駁回。
    理  由
一、公訴意旨略以：被告乙○○明知其所有位於桃園縣楊梅鎮○○○路○段四七二號
    國（下同）九十一年七月初某日，未經自來水事業單位之許可，以其所有之水管
    私自接通自來水管線以取水使用，竊取臺灣自來水股份有限公司（以下簡稱自來
    水公司）所有而由楊梅處管理人甲○○管理之自來水；嗣於九十一年七月八日下
    午二時許，始為警循線查獲上情，因認被告涉有違反自來水法第九十八條第一款
    之罪嫌云云。
二、按犯罪事實應依證據認定之，無證據不得認定犯罪事實；又不能證明被告犯罪者
    ，應諭知無罪之判決，刑事訴訟法第一百五十四條第二項及第三百零一條第一項
    分別定有明文。而所謂認定犯罪事實之證據，係指足以認定被告確有犯罪行為之
    積極證據而言，該項證據自須適合於被告犯罪事實之認定，始得採為斷罪資料，
    如未能發現相當證據，或證據不足以證明，自不能以推測或擬制之方法，以為裁
    判之基礎（參照最高法院二十九年上字第三一０五號、四十年臺上字第八六號及
    三十年上字第八一六號判例）。
三、查公訴人據以認定被告涉有右揭犯行，無非係以告發人即自來水公司第二區管理
    處楊梅服務所股長甲○○指訴上址房屋有私接水管竊水之情事，另證人即向被告
    承租前開房屋之陳錦城證稱於九十一年三月間起即已搬遷，至同年五、六月間全
    部搬遷完畢，且證人陳錦城於承租期間曾委託證人宋集福裝設馬達抽取地下水，
    自無再私接水管竊取自來水之必要，且依卷附照片可看出接取自來水之管線甚為
    新穎，自係九十一年七月八日遭查獲前未久所接取，而證人陳錦城承租該屋達八
    年之久，遭斷水亦已達七、八年，其若欲私接水管竊水，應於斷水初期即為之，
    無抽取地下水使用數年後方始私接水管竊水，甚且停業後再接取之理等為其論據
    ，惟訊據被告乙○○堅決否認有公訴人所指訴之右開犯行，辯稱：伊所有之桃園
    縣楊梅鎮○○○路○段四七二號之房屋自八十四年五月一日起即出租予陳錦城使
    用，租賃期間到九十一年七月一日為止，但陳錦城到九十一年十月份才搬走將房
    屋點交給伊，伊出租房屋時原本即有自來水，不知道是何時被停掉及拆除水錶，
    亦沒有私接水管竊水等語。經查：
(一)告發人甲○○於警訊中雖指訴遭被告竊取一萬一千一百十八度之自來水，含營業
    稅百分之五，乘六個月，水費共計十三萬三千五百九十元等語，惟證人官秋銅於
    原審法院調查時到庭證稱：伊公司之抄表員每二個月抄一次水錶，該一萬一千一
    百十八度之水量是依照現場的水壓、水管的管徑，套入公式計算，一天以八小時
    計算，只算六個月，所以並非實際遭竊的水量等語（見原審卷第七七頁），而依
    卷附自來水公司第二區管理處楊梅服務所九十二年九月十九日台水二處楊所業字
    第０九二０００二０四六－０號函檢附之追償水費核計單所示亦係以相同方式計
    算系爭房屋應追償之水費（見原審卷第五八頁背面），又證人即自來水公司抄表
    員謝博展於偵查時證稱：伊於七月八日時發現有偷接水，即向公司回報，九十一
    年五月份那次伊並未查看水錶，之前伊也很久未查看，因為該水錶已經停用，該
    戶自從被停水後伊有無去查看過水錶，伊也沒有印象等語（見偵查卷第六０頁背
    面），而查系爭房屋於八十六年六月間遭強制斷水等情，有桃園縣政府執行斷水
    電傳真文件影本一紙在卷可稽（見原審卷第五七頁），是系爭房屋早於八十六年
    六月間即經強制斷水，而水錶亦已遭拆除停用，證人謝博展因該屋已遭斷水並已
    有甚長時間未查看水錶，告發人甲○○並無任何資料可資判斷該戶竊水之實際數
    量及竊水之期間，遂僅能依查獲時該房屋裝設之水管之管徑、現場水壓，估算出
    六個月（每日八小時）大略的用水量，以做為補繳水費之標準。另查扣案之水管
    一根經原審法院當庭勘驗結果，發現該水管為塑膠材質，兩端均有直徑約三公分
    之出口，長約十八公分，兩端螺旋孔包覆止水帶膠布，已遭侵蝕，水管內積存褐
    色水垢，此有勘驗筆錄附卷可參（見原審卷第一０五頁），依該水管外觀觀之，
    實無法研判係自何時起裝設，此經提示該扣案水管訊以證人官秋銅是否得從水管
    外觀辨認已裝設多久時間，證人官秋銅亦證稱無法從外觀判斷該接水管裝設時間
    等語（見原審卷第一０六頁），是依告發人甲○○、證人官秋銅、謝博展上揭所
    述及扣案之水管外觀，僅能得知該房屋於八十六年六月間經強制斷水後，有未安
    裝自來水錶即私接水管竊用自來水之事實，尚無從單憑該私接之水管之外觀研判
    其裝設期間、竊用自來水之時間及竊水量之多寡，是公訴人徒依卷附之現場照片
    ，遽以該私接水管外觀甚為新穎，因而推論該接水管係於九十一年七月八日遭查
    獲前未久所裝設，實屬無據。
(二)證人陳錦城於八十四年五月一日起向被告承租系爭房屋開設「金超群理容院」，
    租期至九十一年七月一日止，此經被告及證人陳錦城供明在卷，並有租賃契約書
    二份在卷可按（見偵查卷第一一頁至第一六頁），而被告於系爭房屋租期屆滿後
    ，因證人陳錦城未依約給付租金及返還系爭房屋，曾向台灣桃園地方法院訴請證
    人陳錦城應將該房屋返還予被告，證人陳錦城並於九十一年十一月二十一日與被
    告簽訂和解書，和解條件包含「同段四七二號房屋返還乙方（即乙○○）無誤」
    、「於九十二年四月一日前，甲方（即陳錦城）負責將楊梅鎮○○路○段四七二
    號恢復水電」，此有民事起訴狀一份及和解書二份附卷足稽（見原審卷第三九頁
    至第四一頁、第四六頁及第四七頁），證人陳錦城對此則證稱：伊於九十一年三
    月間被強制停業後，即未再營業，並已於同年五、六月間陸續搬遷，只剩下一些
    硬體設施如冷氣、櫃台、裝潢、燈等還留在房屋裡，伊和乙○○簽和解書載明將
    四七二號房屋返還乙○○無誤，意思是說留在屋裡的東西都不要了等語，足徵證
    人陳錦城至九十一年十一月二十一日與被告簽訂和解書之時止，尚未將該屋內之
    物品全部拆卸、搬遷完畢並將該屋點交返還予被告，且該房屋仍處於無水無電之
    狀態，公訴人認證人陳錦城於九十一年三月間即已搬離系爭房屋，容非事實。另
    系爭房屋於九十一年七月八日由自來水公司人員會同警員查獲時，該屋大門開啟
    ，且無人在內，業據告發人甲○○於原審法院審理中供明在卷（見原審卷第七七
    頁），而證人即該屋所屬鄰里之鄰長徐英順於原審法院調查時亦證稱：陳錦城搬
    走後，系爭房屋都沒有人居住使用等語（見原審卷第八八頁），足見依公訴人所
    提出之證據，尚無從證明被告於八十四年五月一日將前揭房屋出租予證人陳錦城
    後，至九十一年七月八日自來水公司人員會同警員查獲時止，確曾占有使用該房
    屋，則被告又有何必要於該期間內私接水管竊用自來水。
(三)證人陳錦城在上址房屋經營理金超群理容院，因飲用及營業之需，自需使用清淨
    之水源，而系爭房屋於八十六年六月間遭強制斷水後，雖證人陳錦城證稱因無自
    來水可供使用，有裝設馬達抽取地下水使用等語，然證人陳錦城在上址經營理容
    院，每日所需用水量遠較一般家庭、商店為多，僅以馬達抽取地下水使用，是否
    足敷每日用水之需，已有可疑，且證人陳錦城亦自承該房屋抽取之地下水水質污
    穢，尚需以明礬沈澱等語，該理容院既自八十六年六月間即遭強制斷水，以迄九
    十一年三月間，若長達近五年之時間均使用此種水質不佳之水為顧客洗頭、服務
    ，豈有可能不被顧客發覺及抱怨，而影響營業之理，是證人陳錦城經營之理容院
    於八十六年六月間遭強制斷水後，因營業之需，非無可能因而私接水管使用自來
    水。
四、綜上所述，本件並無何積極證據足資證明被告有私接水管竊用自來水之犯行，公
    訴人提出之證據亦不能證明被告有為本件犯行，被告上揭所辯應堪採信，原審因
    而以不能證明被告犯罪而為被告無罪之諭知，經核並無不合，檢察官上訴意旨以
    查扣私接之水管上之止水帶仍呈白色，顯私接未久，且證人陳錦城於九十一年三
    月即已搬遷，已無私接水管盜用自來水使用之必要，猶認係被告私接水管盜用自
    來水使用，而指摘原審判決被告無罪係屬不當，實尚難認有理由，應予駁回。
據上論斷，應依刑事訴訟法第三百六十八條，判決如主文。
本案經檢察官施慶堂到庭執行職務。
中　　　華　　　民　　　國　　九十三　　年　　　三　　　月　　　四　　　日
                              臺灣高等法院刑事第三庭
                                  審判長法  官  張　連　財
                                        法  官  林　明　俊
                                        法  官  張  傳  栗
右正本證明與原本無異。
如不服本判決，應於收受送達後十日內向本院提出上訴書狀，其未敘述上訴之理由者
並得於提起上訴後十日內向本院補提理由書（均須按他造當事人之人數附繕本）。
                                        書記官  秦　慧　榮
中　　　華　　　民　　　國　　九十三　　年　　　三　　　月　　　四　　　日
